【裁判字號】    90,交上訴,1139
【裁判日期】    901023
【裁判案由】    公共危險等
【裁判全文】
臺灣高等法院臺南分院刑事判決        九十年度交上訴字第一一三九號  Ａ
      上  訴  人
      即  被  告  乙  ○  ○
右上訴人因公共危險等案件，不服臺灣臺南地方法院九十年度交訴字第二八號中華民
國九十年六月二十九日第一審判決（起訴案號：臺灣臺南地方法院檢察署八十九年度
偵字第一二０五０號），提起上訴，本院判決如左：
      主      文
上訴駁回。
乙○○緩刑伍年。
      事      實
一、乙○○受僱於尚憶貨運公司任職司機，為從事駕駛業務之人，於民國（下同）八
    十九年九月六日凌晨四時四十分許，駕駛車牌號碼三Ｊ─五九八號聯結車，沿台
    南縣永康市○○○路由東向西行駛，途經永康市○○○路高速公路橋下時，其原
    應注意汽車在雙向四車道行駛，變換車道時，應注意安全距離，而依當時雖係雨
    天、但夜間有照明設備、路面無缺陷、道路上未有任何障礙物、視距復屬良好等
    情形以觀，客觀上亦無不能注意之情事，其因擬超越前方某不詳車牌號碼大貨車
    ，準備行駛上高速公路，竟疏於注意及此，而貿然於台南縣永康市○○○路高速
    公路橋下由機車道變換車道至慢車道，復擬變換到快車道上，其聯結車車身猶行
    駛於機車道與慢車道之間，適有李孟哲駕駛車牌號碼Ｊ三─三二八五號自用小客
    車沿同向機車道行駛至上址，亦因未注意車前狀況及保持安全距離，自後追撞乙
    ○○所駕駛之聯結車左側車尾，致李孟哲頭、腹部內出血等傷害，經送醫急救後
    ，延至同日上午七時三十分許，仍不治死亡，而聯結車受撞後，其左後方之汽車
    護桿即掉落於肇事現場。乙○○於駕車肇事，致李孟哲受有傷害後，經下車察看
    ，惟見李孟哲傷重傷業無反應，竟未施以任何救治措施，即駕車逃逸。嗣經警據
    遺落現場之汽車護桿循線查獲。
二、案經李孟哲之母甲○○訴請臺灣臺南地方法院檢察署檢察官據報相驗自動檢舉偵
    查起訴。
      理      由
一、上訴人即被告乙○○固坦承於右揭時地駕車與李孟哲所駕之自用小客車發生撞及
    後，即駕車逃逸之事實，惟矢口否認有何業務過失致死犯行，並辯稱：是李孟哲
    駕駛自用小客車來撞我的，如果我不閃開，我也會撞到其他台車子云云。經查：
    （一）又揭犯罪事實，業據被害人李孟哲如之母甲○○，於偵審中指訴甚詳，核
    與證人黃文廣證述情節大致相符，復有臺南縣警察局道路交通事故調查報告表一
    紙及現場相片六幀在卷可稽，及汽車護桿扣案足資佐證。且查被告於警訊時供承
    ：「我當時是慢速前進中準備閃過前方貨車上高速公路，車速不到五公里時速，
    當時我行駛機車道和慢車道中間。」嗣於八十九年十一月七日檢察官偵查時供稱
    ：「在八十九年九月六日凌晨四時三十分許，我駕三Ｊ─五九八號聯結車在永康
    市○○○路，我正要上高速公路，切入慢車道接近交流道橋下，有一輛貨車停在
    慢車道，我又將車左切入快車道，當時死者駕Ｊ三─三二八五號，由從後撞上我
    聯結車左後部位，我有下車察看，我當時車是機車道及慢車道上停著。」等語，
    參以依道路交通事故調查報告表所載，被害人李孟哲確係於機車道上追撞被告所
    駕駛之聯結車，足證被告為進入高速公路，即任意變換車，致李孟哲避煞不及，
    而追撞被告乙○○駕駛聯結車左側車尾。按汽車在雙向四車道行駛，變換車道時
    ，應注意安全距離，道路交通安全規則第九十八條第一項第六款定有明文。被告
    駕車自應注意上述道路交通安全規定，而當時雖係雨天、但夜間有照明設備、路
    面無缺陷、道路上未有任何障礙物、視距復屬良好，客觀上亦無不能注意之情事
    ，其因擬超越前方某不詳車牌號碼大貨車又無不能注意之情形，竟疏未注意，以
    致肇事，致李孟哲死亡，被告之行為自有過失。況本件經送台灣省台南區車輛行
    車事故鑑定委員會鑑定結果，亦持相同見解，認定被告應負肇事主因之過失責任
    ，此有各該委員會八十九年十二月八日南鑑字第八九一四四九號鑑定意見書在卷
    可憑，益證被告確有過失。故被告上開所辯，顯係臨訟卸責之詞，不足採信。（
    二）另台灣省車輛行車事故覆議鑑定委員會，據台灣台南地方法院檢察署八十九
    年度相字第一二五八號相驗卷宗，第五、六頁所示被告李孟哲駕駛之自用小客車
    車損狀況，及同卷第二十七頁所示被告乙○○駕駛聯結車之車損情形，認二車損
    毀程度不符云云，然查，被告乙○○所駕之聯結車除台灣台南地方法院檢察署八
    十九年度相字第一二五八號相驗卷宗第二七頁所示左尾燈燈殼破損，尚因本次車
    禍，造成其左後側之汽車護桿毀損掉落；且被害人李孟哲所駕之Ｊ三─三二八五
    號自用小客車，經台灣台南地方法院檢察署檢察官八十九年九月六日勘驗結果，
    發現該自用小客車之車頭全毀，車頭前方留有黃、紅色掉漆及刮痕，此有勘驗筆
    錄在卷可稽（詳見台灣台南地方法院檢察署八十九年度相字第一二五八號相驗卷
    宗第十三頁），核與被告所駕聯結車漆色相符，足證本件車禍確係被告與被害人
    二車撞及所致，是台灣省車輛行車事故覆議鑑定委員會以被告所駕聯結車僅有左
    尾燈燈殼破損，而認被告之車損非本次車損造成，尚有違誤，併此敘明。（三）
    末查，被害人李孟哲係因本件車禍而傷重死亡，亦經臺灣臺南地方法院檢察署檢
    察官督同檢驗員相驗明確，並製有相驗屍體證明書、驗斷書及勘驗筆錄等附卷可
    憑。被告乙○○之過失駕駛行為，與被害人李孟哲之死亡結果間，具有相當因果
    關係，亦無疑義。被告駕車肇事，致被害人李孟哲受傷死亡，竟未施以任何救治
    措施，即駕車逃逸。綜上所陳，故被告上開所辯，顯係臨訟卸責之詞，不足採信
    。其事證明確，被告之過失致人於死及肇事逃逸犯行，均堪以認定。
二、被告乙○○係尚憶貨運公司之司機，乃從事駕駛業務之人，核其所為，係犯刑法
    第二百七十六條第二項之業務過失致死罪及第一百八十五條之四肇事逃逸罪。被
    告所犯上開過失致死罪及肇事逃逸二罪間，罪名互殊，犯意各別，應予分論併罰
    。
三、原審認被告之罪證明確，因予適用刑法第二百七十六條第二項、第一百八十五條
    之四、第五十一條第五款、罰金罰鍰提高標準條例第一條前段等規定，並審酌被
    告之生活狀況、品性、智識程度、肇事責任之輕重、及其肇事後逃逸，嚴重危害
    社會安全及犯後態度等一切情狀，分別就業務過失致死部分，量處有期徒刑十月
    ：就駕駛動力交通工具肇事，致人死亡而逃逸部分，量處有期徒刑一年五月，並
    定其應執行刑為有期徒刑二年。本院經核原判決認事用法及量刑，俱無不當。被
    告上訴意旨否認犯罪而指摘原判決有不當之處，為無理由，應予駁回。又被告未
    曾受有期徒刑以上刑之宣告，有卷內前科表可查，肇事後已與被害人家屬達成和
    解，有和解書一份在卷足稽，經此偵審程序及科刑判決之教訓後，應知所警惕，
    諒無再犯之虞，本院因認前開對被告所宣告之刑，以暫不執行為適當，爰併宣告
    緩刑五年，以勵自新。
據上論斷，應依刑事訴訟法第三百六十八條，刑法第七十四條第一款，判決如主文。
本案經檢察官邱克斌到庭執行職務。
中    華    民    國      九十      年      十      月      二十三      日
                                  臺灣高等法院臺南分院刑事第一庭
                                      審判長法官  鄭    文    肅
                                            法官  黃    三    哲
                                            法官  王    浦    傑
右正本證明與原本無異。
如不服本判決，應於判決送達後十日內向本院提出上訴狀，其未敘述理由者並應於提
出上訴狀後十日內向本院補提理由書（應附繕本)。
                                      法院書記官  蔡    振    豐
中    華    民    國      九十      年      十      月      二十五      日
附錄：本判決論罪科刑法條
中華民國刑法第二百七十六條第二項
 (過失致死罪)
從事業務之人，因業務上之過失犯前項之罪者，處五年以下有期徒刑或拘役，得併科
三千元以下罰金。
中華民國刑法第一百八十五條之四
駕駛動力交通工具肇事，致人死傷而逃逸者，處六月以上五年以下有期徒刑。


司法院資訊處製作；財團法人民間司法改革基金會備份。
